【裁判字號】    91,交聲,1673
【裁判日期】    920117
【裁判案由】    違反道路交通管理處罰條例聲明異議
【裁判全文】
台灣台北地方法院交通事件裁定                  九十一年度交聲字第一六七三號
    原處分機關  台北市交通事件裁決所
    受處分人即
    異  議  人  甲○○  女  三十二歲（民國五十九年四月二十九日生）
右列受處分人因違反道路交通管理處罰條例案件，對於台北市交通事件裁決所於中華
民國九十一年十一月十三日所為之處分（原處分案號：北市裁三字第駕裁二二－一Ａ
0000000號），聲明異議，本院裁定如左：
    主  文
原處分撤銷。
甲○○不罰。
    理  由
一、按法院受理交通事件，準用刑事訴訟法之規定，道路交通管理處罰條例第八十九
    條前段定有明文，是最高法院七十六年台上字第四九八六號判例「認定犯罪事實
    所憑之證據，雖不以直接證據為限，間接證據亦包括在內，然而無論直接證據或
    間接證據，其為訴訟上之證明，須於通常一般之人均不致有所懷疑，而得確信其
    為真實之程度者，始得據為有罪之認定，倘其證明尚未達到此一程度，而有合理
    之懷疑存在而無從使事實審法院得有罪之確信時，即應由法院為諭知被告無罪之
    判決。」所揭示刑事訴訟法上法院認定事實之最重要原則之一即認定被告有罪，
    就該有罪事實不能有任何之合理懷疑存在之原則於法院審理行為人違反道路交通
    管理處罰條例案件時，當有其適用，易言之，法院於審理行為人違反道路交通管
    理處罰條例案件，當踐行完畢調查證據之程序後，為事實之認定時，如就原處分
    機關所認定之行為人違規之事實仍有合理之訴訟上懷疑，而無法百分之百確信行
    為人確有該當於道路交通管理處罰條例各該處罰條文之構成要件事實時，此際即
    應依訴訟上之待證事實「倘有懷疑，則從被告之利益作解釋」之證據法則，作對
    受處分人有利之認定。
二、本件原處分機關認受處分人即異議人甲○○於九十一年七月十二日九時三十分許
    在台北市○○○路○段六十九號即台北市立中山國小旁處，騎乘車牌號碼ＶＬＲ
    —六六七號輕型機車而在設有禁止停車標誌之處所停車之行為，經交通助理員以
    拍照之方式採證，以受處分人有違反道路交通管理處罰條例第五十六條第一項第
    四款之行為掣單舉發，嗣由車輛所有人為李宇璿於舉發通知單上所載應到案日期
    前向原處分機關提出申訴，並陳明實際駕駛人為受處分人即異議人甲○○，經原
    處分機關請舉發單位調查結果，仍認定受處分人有前述違規行為，原處分機關乃
    於九十一年十一月十三日以受處分人有違反前揭道路交通管理處罰條例第五十六
    條第一項第四款規定之行為，並依照第五十八條第二項之規定，裁處受處分人罰
    鍰新台幣六百元。
三、訊之受處分人甲○○固不否認有於前揭時間，騎乘車牌號碼ＶＬＲ—六六七號輕
    型機車，在台北市○○○路○段六十九號即台北市立中山國小旁處停車之事實，
    惟否認有何裁決書所指在設有禁止停車標誌之處所停車之行為，陳稱：禁止標誌
    係豎立在民權東路由東往西車行方向之末端，且係單面號誌面向馬路，故從人行
    道上或自民權東路往中山北路方向行車停在中山國小附近時，無從知悉禁止停車
    標誌，且該標誌之設置，亦與道路交通標誌標線號誌設置規則之規定不符等語，
    經查：受處分人甲○○於九十一年七月十二日九時三十分許在台北市○○○路○
    段六十九號即台北市立中山國小旁處，騎乘車牌號碼ＶＬＲ—六六七號輕型機車
    而在設有禁止停車標誌之處所停車之行為，業經受處分人陳明無誤，並有違規照
    片在卷可稽，應堪採信；其次，受處分人所停車之台北市○○○路○段六十九號
    即台北市立中山國小旁處已因捷運施工而將紅磚道縮減，至與違規當時之情況不
    同等情，業經本院勘驗無誤，而受處分人所停車之位置，係於中山國小正門處往
    中山北路方向之第二棵樹處，而禁止停車之標誌則係設於再往中山北路方向再過
    去至天橋樓梯附近，亦經受處分人於勘驗時陳明無誤，並有受處分人所拍攝之現
    場照片可資佐證，且經證人即違規當時拍照之交通助理員何瑞祥到庭證述屬實（
    本院九十二年一月十三日訊問筆錄參見），因此，於受處分人騎乘該機車行駛民
    權東路至中山國小處停車時，尚未經過禁止停車之標誌，堪予認定，則受處分人
    所辯停車時無從看見禁止停車之標誌等語應堪採信；至證人何瑞祥雖證稱該路段
    之始末均設有禁止停車之標誌等語，然而，該路段設施已因施工而改變，無從認
    定是否有該禁止標誌，而證人所當庭提出之禁止停車標誌之照片，係天橋樓梯附
    近之標誌，並非證人所述路段始端，證人亦陳明並無證據可佐始端有禁止標誌，
    且受處分人亦否認有該禁止標誌，因此，尚無從據此認定受處分人確有見見禁止
    標誌而仍違規停車之行為，受處分人所稱前情，非不可採，自應作對受處分人有
    利之認定。
四、綜上所述，本件受處分人上開辯解尚非不足採信，此外，復查無其他積極證據足
    以證明受處分人有原處分機關所認定之前開違規行為，自應作對受處分人有利之
    認定，原處分機關遽對受處分人為前開裁決，即難認為允當，應認受處分人之異
    議為有理由，自應由本院將原處分撤銷，改諭知受處分人不罰。
五、據上論斷，應依道路交通案件處理辦法第二十條前段，裁定如主文。
中      華      民      國    九十二    年      一      月     十七     日
        台灣台北地方法院刑事第一庭
                                            法  官  蘇嘉豐
右正本證明與原本無異。
如不服本裁定，應於裁定送達後五日內向本院提出抗告狀。
                                            書記官  蘇靜紅
中      華      民      國    九十二    年      一      月     十七     日


司法院資訊處製作；財團法人民間司法改革基金會備份。
